【裁判字號】    98,上重訴,41
【裁判日期】    981231
【裁判案由】    毒品危害防制條例
【裁判全文】
臺灣高等法院臺中分院刑事判決        98年度上重訴字第41號
上  訴  人
即  被  告  丁○○
                    （另案在臺灣臺中監獄執行中）
指定辯護人  本院公設辯護人丙○○
上列上訴人因毒品危害防制條例案件，不服臺灣臺中地方法院98
年度訴字第2533號中華民國98年9月2日第一審判決（起訴案號：
臺灣臺中地方法院檢察署98年度偵緝字第1568號），提起上訴，
本院判決如下：
    主  文
原判決撤銷。
丁○○共同犯如附表所示之罪，均累犯，分別判處如附表所示之
刑。應執行有期徒刑拾陸年拾月，販賣毒品海洛因之所得新臺幣
參仟元與乙○○連帶沒收，如全部或一部不能沒收時，以其等財
產連帶抵償之；未扣案之行動電話機具壹支與乙○○連帶沒收，
如全部或一部不能沒收時，連帶追徵其價額，或以其等財產連帶
抵償之。
    事  實
一、丁○○曾於民國95年間因違反毒品危害防制條例案件，經法
    院判處有期徒刑1年4月、3月，應執行有期徒刑1年6月確定
    ；復於96年間因違反毒品危害防制條例案件，經法院判處有
    期徒刑1年5月確定，上開徒刑經接續執行，嗣因適用中華民
    國九十六年罪犯減刑條例，分別減刑為有期徒刑8月、1月又
    15日，應執行有期徒刑9月確定；及減刑為有期徒刑8月又15
    日確定，經接續執行後，於97年3月8日縮刑期滿執行完畢。
    詎其猶不知悔改，與乙○○共同意圖營利，基於販賣第一級
    毒品海洛因之犯意聯絡，先以新臺幣（下同）1400元之代價
    ，利用不知情之廖椿成申請行動電話0000000000號門號供丁
    ○○使用，丁○○即以該行動電話門號作為販毒之聯絡工具
    ，分別於下列時間、地點，與乙○○共同以「阿火」為代號
    ，販賣4次海洛因給少年江ＯＯ：
(一)、少年江ＯＯ於97年11月1日，以其0000000000號門號之行動
    電話，撥打0000000000號行動電話聯絡後，雙方約定在臺中
    縣大里市○○路旁交易，丁○○即與乙○○前往上開地點，
    以新臺幣（下同）1,000元之價格，販賣1小包海洛因予少年
    江ＯＯ，並由丁○○交付1小包海洛因給少年江ＯＯ，及向
    少年江ＯＯ收取1,000元之價金。
(二)、少年江ＯＯ於97年11月4日，以其0000000000號門號之行動
    電話，撥打0000000000號行動電話聯絡後，雙方約定在臺中
    縣大里市○○路旁交易，丁○○即指示乙○○前往上開地點
    ，以500元之價格，販賣1小包海洛因予少年江ＯＯ，並由乙
    ○○交付1小包海洛因給少年江ＯＯ，及向少年江ＯＯ收取
    500元之價金。
(三)、少年江ＯＯ於97年11月8日，以其0000000000號門號之行動
    電話，撥打0000000000號行動電話聯絡後，雙方約定在臺中
    縣大里市○○路旁交易，丁○○即指示乙○○前往上開地點
    ，以1,000元之價格，販賣1小包海洛因予少年江ＯＯ，並由
    乙○○交付1小包海洛因給少年江ＯＯ，及向少年江ＯＯ收
    取1,000元之價金。
(四)、少年江ＯＯ於97年11月12日，以其0000000000號門號之行動
    電話，撥打0000000000號行動電話聯絡後，雙方約定在臺中
    縣大里市○○路旁交易，丁○○即指示乙○○前往上開地點
    ，以500元之價格，販賣1小包海洛因予少年江ＯＯ，並由乙
    ○○交付1小包海洛因給少年江ＯＯ，及向少年江ＯＯ收取
    500元之價金。
二、案經臺中市警察局移送臺灣臺中地方法院檢察署檢察官偵查
    起訴。
    理    由
壹、證據能力方面
一、按刑事訴訟法第159條之1第2項規定：「被告以外之人於偵
    查中向檢察官所為之陳述，除顯有不可信之情況者外，得為
    證據。」故被告以外之人於偵查中向檢察官所為之陳述，其
    性質要屬傳聞證據，但依該項立法理由之說明，現階段刑事
    訴訟法規定檢察官代表國家偵查犯罪、實施公訴，依法其有
    訊問被告、證人及鑑定人之權，證人、鑑定人且須具結，而
    實務運作時，偵查中檢察官向被告以外之人所取得之陳述，
    原則上均遵守法律規定，不致違法取供，其可信性極高，為
    兼顧理論與實務，在除顯有不可信之情況者外，被告以外之
    人於偵查中向檢察官所為之陳述，得為證據。所謂「顯有不
    可信之情況」，係指陳述是否出於供述者之真意，有無違法
    取供情事之信用性而言，故應就偵查筆錄製作之原因、過程
    及其功能等加以觀察其信用性，據以判斷該項陳述是否有顯
    不可信之情況，並非對其陳述內容之證明力如何加以論斷（
    最高法院94年度臺上字第629號判決意旨參照）。證人江Ｏ
    Ｏ、廖椿成於偵查中向檢察官所為之陳述，業經檢察官諭知
    具結之義務及偽證之處罰後具結，且檢察官亦無何違法取供
    之顯不可信之情況，依上開規定，自有證據能力。
二、復按被告以外之人於審判外之陳述，雖不符刑事訴訟法第15
    9條之1至第159條之4之規定，而經當事人於審判程序同意作
    為證據，法院審酌該言詞陳述或書面陳述作成時之情況，認
    為適當者，亦得為證據。當事人、代理人或辯護人於法院調
    查證據時，知有第159條第1項不得為證據之情形，而未於言
    詞辯論終結前聲明異議者，視為有前項之同意，刑事訴訟法
    第159條之5定有明文。經查：本判決除前述證據能力之判斷
    外，下列所引用之被告丁○○以外之人於審判外之言詞及書
    面陳述，雖屬傳聞證據，惟被告及其辯護人、檢察官於審判
    期日，對本案之全部證據之證據能力均不爭執，即同意有證
    據能力，本院審酌該等證據作成時，並無違法取證或不適當
    之處，依前開規定，均有證據能力。
貳、實體方面
一、訊據被告丁○○矢口否認有何販賣海洛因給少年江ＯＯ之犯
    行，辯稱：廖椿成所申請之0000000000行動電話門號是給乙
    ○○使用，且其於97年11月初係在澄清醫院或中國醫藥學院
    附設醫院住院，其並未販賣海洛因給江ＯＯ云云。然查：
(一)、0000000000號行動電話門號，係被告以1,400元之代價，請
    託廖椿成向電信公司申請後提供給被告使用等情，業據證人
    廖椿成於警詢時證稱：「是一名綽號『早建』的男子在使用
    的，從我在97年11月7日申請後就是他在使用的，使用到97
    年12月1日我才辦理停機停止使用。」、「綽號『早建』的
    男子，在97年11月7日先拿400元給我，我申請到門號（0000
    000000）後拿給他使用，他再拿1,000元給我作為代價。」
    等語；及於偵查中結證稱：「（0000000000門號是否是你申
    請？）是丁○○請求我幫他申請的，我申請後就交給他使用
    了」、「（警詢稱丁○○給你1400元要你去申請？）是。」
    、「（是否知道丁○○申請該門號做何使用？）不知道。」
    等語；及於原審審理時結證稱：「（這支門號如何使用？）
    我都沒有使用，申請出來後我就馬上拿給被告，從來沒有使
    用過。」、「申請出來我只有拿給被告。」等語屬實，並有
    通聯調閱查詢單1份附於警卷可稽。
(二)、被告與乙○○共同以上開0000000000行動電話門號作為聯絡
    工具，少年江ＯＯ則使用0000000000門號之行動電話，撥打
    上開0000000000行動電話門號，與代號「阿火」之被告與乙
    ○○購買4次海洛因等情，有證人江ＯＯ、乙○○下列證詞
    為證，且互核相符：
１、證人江ＯＯ於偵查中證稱：「（平日施用的毒品來源？）都
    是向『阿火』買的，真名我不知道。」、「（如何與他聯絡
    ？）打電話，我以我的行動電話打至他的行動電話。」、「
    （警詢稱阿火的行動電話是0000000000是否實在？）實在。
    」、「（是否以0000000000門號與他連絡？）是。」、「（
    向阿火買過毒品幾次？）約4次。」、「第1次約是11月1日
    在大里市○○路旁買1000元1小包。第2次約11月4日也在大
    里市○○路旁買500元1小包。第3次約11月8日在大里市○○
    路旁買1000元1小包。第4次是11月12日在大里市○○路旁買
    500元1小包。」、「（向阿火買4次毒品都是如何連絡的？
    ）都以0000000000打給他0000000000連絡的。」等語。
２、證人江ＯＯ於原審審理時證稱：「綽號『阿火』之人不知道
    是被告或是乙○○，因為我打電話都是綽號『阿火』的人跟
    我接洽，但是他們二個人都曾經拿過毒品海洛因給我。」、
    「（你是如何與綽號阿火聯絡？）電話，我的電話00000000
    00。」、「（對方的電話是否你在警察局所提到的00000000
    00號碼？）是。」、「（11月1日你打電話給對方，對方自
    稱什麼？）自稱是阿火。」、「11月1日、4日、8日、12日
    交海洛因給我的人，我現在不太記得，有時候一個人拿給我
    ，有時候二個人拿給我，一個人的時候是乙○○，二個人的
    時候是被告跟乙○○一起拿給我。」、「（交易海洛因的地
    點在什麼地方？）都是在大里的大智路那邊。」、「（你打
    阿火的電話購買毒品，聽電話的人是否都是同一個人？）幾
    乎都是乙○○的聲音，被告也有接過電話，不見得都是同一
    個人。」、「（你提到11月1日、4日、8日、12 日這四天購
    買海洛因，你的錢交給何人？）二個都有。」、「（是那幾
    天交給乙○○？）後面3天，4日、8日、12日都是乙○○一
    個人。」、「（11月4日、8日、12日，你打電話要買海洛因
    ，跟你講電話是何人？）當庭指著乙○○。」、「這支電話
    他們二個人都有接，他們二個人都有出來，在警、偵訊時，
    我只有看到被告的照片，所以我說向阿火買了4 次海洛因，
    那個阿火是一個代號。」、「（11月1日那天被告跟乙○○
    都有出來，錢是交給被告，是否如此？）是。」等語。
３、於本院審理時證稱：「我所謂的『阿火』是在庭乙○○。」
    、「（這4次海洛因是否剛才說的跟綽號『阿火』的人買的
    ？）對。」、「（也就是在庭的乙○○？）對。」、「（既
    然這樣，為何在警局時指認是被告？於原審說所指認的照片
    是被告？）因他們有一起出來過。」、「（你都是跟誰聯繫
    購毒事情？）他們兩個都有。」、「（是否被告跟乙○○都
    有？）是。」、「（你怎麼跟他們聯絡？）打電話。」、「
    （用那支電話？）0000000000。」、「（你都是跟被告、乙
    ○○繫毒品事宜？）對。」、「（為何你在偵查中說你跟『
    阿火』買過毒品4次？你沒有提到被告啊？）就是他們有一
    起出來過。」、「（你怎麼交易毒品的？）就直接我錢拿給
    他們，他們拿毒品給我，就是一手交錢一手交貨。」、「（
    是誰拿東西給你？錢你交給誰？）他們兩人都有交錢給他們
    過。」、「（那就是11月1日那次錢交給被告？）是。」、
    「（那是否第一次你跟被告買，錢交給被告？）是。」、「
    我手機打過去都是他們兩人在接。」、「（你如何認識被告
    、乙○○的？）朋友介紹。」、「朋友介紹是他們兩人一起
    出來。」、「介紹他們兩人給我認識，就說叫『阿火』的，
    說有需要可以打給『阿火』，沒有特別指明是誰。」、「（
    你打行動電話過去都是用你的手機0000000000號打00000000
    00這支電話的？）對。」、「（你打過去說兩個人都有接？
    ）對。」、「（剛才說你購毒交錢時，第一次是被告拿毒品
    ，後面三次是乙○○跟你交易、收錢？）對。」、「（第一
    次錢你交給誰？）是交給被告。」、「（第一次毒品你確定
    是誰交給你？）是被告拿給我。」、「（你有幾次跟綽號『
    阿火』購毒是否都用同一支行動電話？）是。」、「（這四
    次都撥打0000000000？）是。」、「（是你朋友介紹認識被
    告、乙○○，這位朋友是誰？）不曉得真名，知道綽號『貓
    仔』而已。」、「（你四次都是用你的手機聯繫或是有用其
    他工具聯絡？）都是用我0000000000的手機。」、「（你的
    朋友『貓仔』介紹乙○○、被告給你認識，都說是他們叫『
    阿火』？）對。」、「（那你是否覺得打該電話就可以找到
    『阿火』就可以買到毒品？）對。」、「（實際上『阿火』
    代號代表丁○○、乙○○兩人？）對。」、「（你購毒這四
    次是否乙○○、丁○○兩人一起拿毒品給你？）有時候兩人
    來，有時候僅乙○○一個人來。」、「（你在警局、偵查中
    所指『阿火』僅是代號，這代號代表是丁○○、乙○○兩人
    賣毒品給你？）對。」等語。
４、證人乙○○於原審審理時證稱：「手機是被告帶我去通訊行
    申請，是被告買給我的，門號是被告用他的朋友名義申請下
    來的，朋友是指廖椿成。」、「我坦承我有拿海洛因給江Ｏ
    Ｏ，時間是在97年11月間沒有錯。」、「（江ＯＯ有無將購
    買海洛因的錢交給你？）有。」、「（你與少年江ＯＯ聯絡
    的行動電話是否0000000000？）門號我不太記得，那個門號
    就是被告借來給我用的門號。」、「被告有一個朋友綽號『
    阿貓』，『阿貓』介紹江ＯＯ給被告認識，江ＯＯ問我跟被
    告，有沒有辦法拿到海洛因，被告跟江ＯＯ說有辦法。」、
    「是被告在賣海洛因，我只是幫被告送海洛因給客戶。」等
    語。
        又上開0000000000門號於97年11月12日，亦確有多次與
    少年江ＯＯ使用之0000000000門號通聯之紀錄，有00000000
    00門號之通聯調查詢單（僅調閱區段時間97年11月11日至同
    年月12日之通聯）附於警卷可按，足徵證人江ＯＯ、乙○○
    證詞之可信性。
(五)、另被告辯稱：其於97年11月1日至同年11月15日期間，因腳
    疾在醫院住院，不可能販賣毒品云云。惟經原審及本院向其
    所稱可能入住之醫院即澄清綜合醫院中港分院、中國醫藥大
    學附設醫院、大里仁愛醫院、澄清綜合醫院平等院區查詢結
    果，均獲覆被告於97年11月1日至同年11月15日期間，均無
    在該等醫院住院之紀錄，有澄清綜合醫院中港分院98年8月5
    日澄高字第982497號函、中國醫藥大學附設醫院98年8月7日
    院管檔字第0980006276號函、仁愛醫療財團法人大里仁愛醫
    院98年11月11日仁總字第098110039號函、澄清綜合醫院98
    年11月13日澄高字第980491號函各1份在卷可參。顯見被告
    上開之辯解並不足採。
(六)、查我國查緝毒品交易之執法甚嚴，對於販賣海洛因者尤科以
    重度刑責。又販賣海洛因既係違法行為，當非可公然為之，
    亦無公定價格，且容易分裝並增減份量，而每次買賣之價量
    ，可能隨時依雙方關係深淺、資力、需求量及對行情之認知
    、來源是否充裕、查緝是否嚴謹、購買者被查獲時供述購買
    對象之可能風險之情評估等情形，而異其標準，非可一概而
    論；販賣之人從價差或量差中牟利之方式雖異，其意圖營利
    之販賣行為則同一。且海洛因量微價高，取得不易，倘若非
    有利可圖，一般人當無干冒重度刑責而提供海洛因給他人之
    可能。況少年江ＯＯ與被告間並無特殊之親屬情誼，則其倘
    非有利可圖，應無平白費時、費力交付海洛因給少年江ＯＯ
    ，顯見被告在主觀上確有營利之販賣意圖，允無疑義。
(七)、綜上所述，被告確有與乙○○共同販賣4次海洛因給少年江
    ＯＯ無誤，其所辯無非卸飾之詞，不足採信，事證明確，其
    犯行洵堪認定。
二、論罪科刑
(一)、毒品危害防制條例之新舊法比較：
    被告於行為後，毒品危害防制條例第4條業已修正，並於98
    年5月20日公布，同年月22日施行；又法規之制定與法規之
    修正，如有特定生效日之必要者，依中央法規標準法第14條
    或第20條第2項準用第14條之規定，應分別特定其施行日期
    。法規制定或前次修正基於特殊因素所特定之施行日期，並
    不適用於日後修正或再次修正之條文。又法律之制定或修正
    ，若未明定施行日期者，中央法規標準法雖未規定應自何時
    生效，然法律既經制定或修正並經總統公布，自應依一般原
    則，自公布日起算至第3日發生效力。至於92年7月9日修正
    公布之毒品危害防制條例第36條規定：「本條例自公布後六
    個月施行。」其立法理由係謂：「(1)依修正草案第2條第3項
    規定，法務部需會同衛生署成立審議委員會每3個月定期檢
    討調整毒品之分級及品項，而本次新增第四級毒品，有需要
    在新法施行前先經該審議會檢討後再調整公布，爰預留6個
    月緩衝期，以利處理。(2)依本條例新修正之規定，有必要再
    訂定相關子法及修正相關法規，以配合本條例之施行，故亦
    有需要預留適當緩衝期，以利訂頒相關子法及相關法規之配
    合修正。」故該條規定，顯係因應該次修正之需，始預留適
    當之緩衝期。與本次之修正並未定有施行日期之特別規定，
    且亦未明示係基於何特殊因素而修正，自不能適用92年7月9
    日修正公布之毒品危害防制條例第36條自公布後6個月施行
    之規定（司法院98年6月29日院台廳刑一字第0980014643號
    函參照）。
  2.又按比較新舊法時，應就罪刑有關之一切情形，比較其全部
    之結果，而為整個之適用，不能割裂而分別適用有利益之條
    文（最高法院27年上字第2615號判例參照）。又最高法院95
    年5月23日刑事庭第8次會議決議，關於法律變更之比較適用
    原則，於比較時應就罪刑有關之共犯、未遂犯、想像競合犯
    、牽連犯、連續犯、結合犯，以及累犯加重、自首減輕暨其
    他法定加減原因（如身分加減）與加減比例等一切情形，本
    於統一性及整體性原則，綜其全部罪刑之結果而為比較。修
    正前毒品危害防制條例第4條第1項之規定為：「製造、運輸
    、販賣第一級毒品者，處死刑或無期徒刑；處無期徒刑者，
    得併科新臺幣1千萬元以下罰金。」修正後之規定為：「製
    造、運輸、販賣第一級毒品者，處死刑或無期徒刑；處無期
    徒刑者，得併科新臺幣2千萬元以下罰金」，經比較新舊法
    之結果，以修正前之規定較有利於被告，依刑法第2條第1項
    前段之規定，仍應適用修正前之毒品危害防制條例。
(二)、核被告所為，係犯修正前毒品危害防制條例第4條第1項之販
    賣第一級毒品罪。被告持有海洛因之低度行為，為其販賣海
    洛因之高度行為所吸收，不另論罪。被告與乙○○間，有犯
    意聯絡及行為分擔，為共同正犯。查被告曾於95年間因違反
    毒品危害防制條例案件，經法院判處有期徒刑1年4月、3月
    ，應執行有期徒刑1年6月確定；復於96年間因違反毒品危害
    防制條例案件，經法院判處有期徒刑1年5月確定，上開徒刑
    經接續執行，嗣因適用中華民國九十六年罪犯減刑條例，分
    別減刑為有期徒刑8月、1月又15日，應執行有期徒刑9月確
    定，及減刑為有期徒刑8月又15日確定，經接續執行後，於
    97年3月8日縮刑期滿執行完畢，有臺灣高等法院被告前案紀
    錄表在卷可參，其於前案執行完畢後，5年內故意再犯本件
    有期徒刑以上之罪，為累犯，除法定刑為死刑、無期徒刑部
    分不得加重外，罰金刑部分應依刑法第47條第1項之規定加
    重其刑。又被告販賣海洛因之次數僅4次，對象亦僅1人，販
    賣海洛因之所得僅3,000元，其犯罪情節尚屬輕微，實際販
    賣之毒品數量，較諸販毒集團尚屬小額，以其情節而論，惡
    性遠不如專以販賣第一級毒品維生之販毒集團重大，且被告
    既非販賣毒品之大盤商或中盤商，其上開販賣海洛因之行為
    尚未造成無可彌補之鉅大危害，對社會整體之侵害程度尚非
    鉅大，然其所犯販賣第一級毒品罪之法定最輕本刑為無期徒
    刑，倘予以科處法定最低刑度仍嫌過重，而有情輕法重之情
    形，在客觀上足以引起一般人之同情，是其販賣海洛因之犯
    罪情狀顯可憫恕，爰依刑法第59條之規定減輕其刑。並先加
    重（法定刑為死刑、無期徒刑部分不得加重）後減輕其刑。
三、原審予以論罪科刑，固非無見，惟查原判決有下列可議之處
    ：
(一)、被告於行為後，毒品危害防制條例第4條業已修正，並於98
    年5月20日公布，同年月22日施行；又法律之制定或修正，
    若未明定施行日期者，中央法規標準法雖未規定應自何時生
    效，然法律既經制定或修正並經總統公布，自應依一般原則
    ，自公布日起算至第3日發生效力。至於92年7月9日修正公
    布之毒品危害防制條例第36條規定，顯係因應該次修正之需
    ，始預留適當之緩衝期。而本次之修正並未定有施行日期之
    特別規定，且亦未明示係基於何特殊因素而修正不同，自不
    能適用92年7月9日修正公布之毒品危害防制條例第36條自公
    布後6個月施行之規定，故原審於判決時，新修正毒品危害
    防制條例即已生效，自應依法為新舊法之比較。然原判決未
    為新舊法比較，尚有未合。
(二)、被告持有海洛因之低度行為，應為其販賣海洛因之高度行為
    所吸收，而不另論罪。原判決漏未說明，亦有未合。
(三)、被告販賣海洛因之次數僅4次，對象亦僅1人，販賣海洛因之
    所得僅3,000元，其犯罪情節尚屬輕微，有情輕法重而情堪
    憫恕之情形，應依刑法第59條之規定減輕其刑，已如前述，
    然原判決未詳為審酌此情，遽為諭知無期徒刑，尚有未洽。
(四)、又按販賣毒品之所謂販賣行為，係行為人基於營利之目的，
    而販入或賣出毒品而言。販賣毒品者，其主觀上須有營利之
    意圖，故營利意圖為販賣毒品之必要構成要件，應於判決事
    實欄記載，並於理由欄敘明其依憑之證據及心證之理由（最
    高法院93年度台上字第1651號判決意旨參照）。原判決就被
    告販賣海洛因之犯行，如何有營利之意圖，並未於理由欄內
    敘明，亦有未合。
(五)、復按沒收為從刑之一種，依主從不可分原則，應附隨於主刑
    而同時宣告之。又數罪併罰應分別宣告其罪之刑，然後依法
    定標準定其應執行之刑，刑法第51條定有明文。所謂「其罪
    之刑」，包括主刑、從刑而言，固無論主刑、從刑，均須依
    其所犯之罪分別宣告後，再據以定其應執行之刑方為相當（
    最高法院78年度台非字第72號判例、96年度台上字第6274號
    、96年度台上字第3919號判決意旨參照）。原判決就被告各
    次販賣海洛因之所得，並未於各次宣告之主刑後為「連帶沒
    收、連帶抵償」之諭知，而僅於定執行刑後為沒收之諭知，
    尚有未洽。
(六)、共同正犯犯罪所得之財物為現金時，因共同正犯應就全部犯
    罪結果負其責任，而合併計算犯罪所得，且於全部或一部不
    能沒收時，以其財產抵償之，但為避免執行時發生重複沒收
    或抵償之情形，故各共同正犯之間係採「連帶沒收、連帶抵
    償主義」，於裁判時應諭知被告共同犯罪所得之財物應與其
    他共同正犯連帶沒收，如全部或一部不能沒收時，連帶追徵
    其價額或以其財產連帶抵償之。原判決認定被告與乙○○共
    同犯前開販賣海洛因罪，其雖於判決主文諭知「連帶沒收」
    ，然於全部或一部不能沒收時，僅諭知「以其財產抵償之」
    ，而漏未諭知「連帶」抵償，尚有違誤。
(七)、毒品危害防制條例第19條第1項關於沒收之規定，此係採義
    務沒收主義，凡屬被告或共同正犯所有，供販賣毒品所用或
    因犯罪所得之財物，均應宣告沒收，如不能沒收時，追徵其
    價額或以其財產抵償之，法院無審酌之餘地。被告與共犯乙
    ○○使用0000000000門號之行動電話機具1支，依共犯乙○
    ○於原審審理時證稱：係被告帶其去通訊行申請，是被告買
    給其的等語，故係共犯乙○○所有供與被告共同犯罪所用之
    物，該行動電話機具雖未扣案，惟亦不能證明業已滅失，仍
    應依上開規定諭知連帶沒收，如全部或一部不能沒收時，連
    帶追徵其價額或以其等財產連帶抵償之。然原審判決就該行
    動電話機具1支未為上開諭知，尚有違誤。
        被告上訴意旨仍執陳詞否認犯罪，雖無理由，然原判決
    既有上開可議之處，即屬無可維持，自應由本院予以撤銷改
    判。爰審酌被告犯罪之動機、目的、手段、其品行及智識程
    度、犯罪之情節尚屬輕微、所為販賣毒品，戕害他人身心健
    康，對社會治安亦有相當程度之危害、及其犯罪後之態度等
    一切情狀，分別量處如附表所示之刑，並定其應執行之刑。
    被告與共犯乙○○各次共同販賣海洛因之所得，應依毒品危
    害防制條例第19條第1項規定諭知與乙○○連帶沒收，如全
    部或一部不能沒收時，以其等財產連帶抵償之。復按犯毒品
    危害防制條例第4條至第9條、第12條、第13條或第14條第1
    項、第2項之罪者，其供犯罪所用或因犯罪所得之財物均沒
    收之，如全部或一部不能沒收時，追徵其價額或以其財產抵
    償之，毒品危害防制條例第19條第1項定有明文。此係採義
    務沒收主義，凡屬被告或共同正犯所有，供販賣毒品所用或
    因犯罪所得之財物，均應宣告沒收，如不能沒收時，追徵其
    價額或以其財產抵償之，法院無審酌之餘地（最高法院98年
    度台上字第2311號判決參照）；又倘犯罪所得之財物為新台
    幣時，因其本身即為我國現行貨幣價值之表示，固不發生追
    徵其價額之問題；惟其犯罪所得若為新台幣以外之財物，而
    全部或一部不能沒收時，則應追徵其價額，使其繳納與原物
    相當之價額，或以其財產抵償之，方能達到沒收之目的。其
    供犯罪所用之物若為新台幣以外之財物，而全部或一部不能
    沒收時，亦同（最高法院98年度台上字第1696號判決參照）
    ，被告與共犯乙○○使用0000000000門號之行動電話機具1
    支，依共犯乙○○於原審審理時證稱：係被告帶其去通訊行
    申請，是被告買給其的等語，故係共犯乙○○所有供與被告
    共同犯罪所用之物，該行動電話機具雖未扣案，惟亦不能證
    明業已滅失，應依毒品危害防制條例第19條第1項之規定宣
    告連帶沒收，如全部或一部不能沒收時，連帶追徵其價額或
    以其等財產連帶抵償之。另上開0000000000門號之SIM卡1張
    ，係廖椿成所申請，且證人廖椿成於警詢時業已證稱：其於
    97 年12月1日辦理停機停止使用等語，故上開門號之SIM卡1
    張原屬證人廖椿成所有，且亦已停止使用，自不予宣告沒收
    ，併此敘明。
四、本案共犯乙○○（男，民國○○年○月○○日生，身分證統一編
    號：Ｚ000000000號，現於臺灣臺中監獄執行中），應由檢察
    官另行依法追訴，附此敘明。
據上論結，應依刑事訴訟法第369條第1項前段、第364條、第299
條第1項前段，修正前毒品危害防制條例第4條第1項、第19條第1
項，刑法第2條第1項前段、第11條、第28條、第47條第1項、第
59條、第51條第5款，判決如主文。
本案經檢察官甲○○到庭執行職務。
中    華    民    國    98    年    12    月    31    日
            刑事第八庭  審判長法  官  羅  得  村
                              法  官  劉  榮  服
                              法  官  簡  源  希
以上正本證明與原本無異。
如不服本判決應於收受送達後十日內向本院提出上訴書狀，其未
敘述上訴之理由者，並得於提起上訴後十日內向本院補提理由書
（均須按他造當事人之人數附繕本）「切勿逕送上級法院」。
                              書記官  陳  俞  豪
中    華    民    國    98    年    12    月    31    日
附錄論罪科刑法條：
修正前毒品危害防制條例第4條第1項
製造、運輸、販賣第一級毒品者，處死刑或無期徒刑；處無期徒
刑者，得併科新臺幣1千萬元以下罰金。
【附表】
┌──┬───────┬────┬─────────────────┐
│編號│  犯罪事實    │所犯罪名│    主   文（處刑）               │
├──┼───────┼────┼─────────────────┤
│一  │被告與乙○○於│第一級毒│丁○○共同販賣第一級毒品，累犯，處│
│    │97年11月1日共 │品罪    │有期徒刑拾伍年拾月；販賣毒品海洛因│
│    │同販賣新臺幣（│        │之所得新臺幣壹仟元與乙○○連帶沒收│
│    │下同）1,000元 │        │，如全部或一部不能沒收時，以其等財│
│    │之海洛因1小包 │        │產連帶抵償之；未扣案之行動電話機具│
│    │給少年江ＯＯ。│        │壹支與乙○○連帶沒收，如全部或一部│
│    │（即事實欄一、│        │不能沒收時，連帶追徵其價額，或以其│
│    │(一)之事實）    │        │等財產連帶抵償之。                │
├──┼───────┼────┼─────────────────┤
│二  │被告與乙○○於│第一級毒│丁○○共同販賣第一級毒品，累犯，處│
│    │97年11月4日共 │品罪    │有期徒刑拾伍年肆月；販賣毒品海洛因│
│    │同販賣500元之 │        │之所得新臺幣伍佰元與乙○○連帶沒收│
│    │海洛因1小包給 │        │，如全部或一部不能沒收時，以其等財│
│    │少年江ＯＯ。  │        │產連帶抵償之；未扣案之行動電話機具│
│    │（即事實欄一、│        │壹支與乙○○連帶沒收，如全部或一部│
│    │(二)之事實）    │        │不能沒收時，連帶追徵其價額，或以其│
│    │              │        │等財產連帶抵償之。                │
├──┼───────┼────┼─────────────────┤
│三  │被告與乙○○於│第一級毒│丁○○共同販賣第一級毒品，累犯，處│
│    │97年11月8日共 │品罪    │有期徒刑拾伍年拾月；販賣毒品海洛因│
│    │同販賣1,000元 │        │之所得新臺幣壹仟元與乙○○連帶沒收│
│    │之海洛因1小包 │        │，如全部或一部不能沒收時，以其等財│
│    │給少年江ＯＯ。│        │產連帶抵償之；未扣案之行動電話機具│
│    │（即事實欄一、│        │壹支與乙○○連帶沒收，如全部或一部│
│    │(三)之事實）    │        │不能沒收時，連帶追徵其價額，或以其│
│    │              │        │等財產連帶抵償之。                │
├──┼───────┼────┼─────────────────┤
│四  │被告與乙○○於│第一級毒│丁○○共同販賣第一級毒品，累犯，處│
│    │97年11月12日共│品罪    │有期徒刑拾伍年肆月；販賣毒品海洛因│
│    │同販賣500元之 │        │之所得新臺幣伍佰元與乙○○連帶沒收│
│    │海洛因1小包給 │        │，如全部或一部不能沒收時，以其等財│
│    │少年江ＯＯ。  │        │產連帶抵償之；未扣案之行動電話機具│
│    │（即事實欄一、│        │壹支與乙○○連帶沒收，如全部或一部│
│    │(四)之事實）    │        │不能沒收時，連帶追徵其價額，或以其│
│    │              │        │等財產連帶抵償之。                │
└──┴───────┴────┴─────────────────┘


司法院資訊處製作；財團法人民間司法改革基金會備份。
